臺灣高等法院高雄分院刑事判決　　　　　　　　　九十一年度交上易字第二二九號
　　上　訴　人　台灣高雄地方法院檢察署檢察官
　　被　　　告　乙○○
右上訴人因被告過失傷害案件，不服臺灣高雄地方法院九十一年度交易字第一四號
中華民國九十一年八月二日第一審判決（起訴案號：臺灣高雄地方法院檢察署九十年
度偵字第一八九二三號），提起上訴，本院判決如左：
      主  文
上訴駁回。
      理  由
一、甲訴意旨略以：被告乙○○於民國九十年四月二十三日十一時四十分許，駕駛車
    牌號碼ＶＷ─三０六五號自用小客車，沿高雄縣仁武鄉仁福村橫山二巷，由仁福
    村往仁武村方向行駛，行經該巷上坡路段，理應注意車輛行駛時，駕駛人應注意
    車前狀況，隨時採取必要之安全措施，及在未劃標線之道路應靠右行駛，而依當
    時情形，又無不能注意之情事，竟疏於注意，於通過前開坡路時，貿然駛過道路
    中線，未留意對向下坡來車，致撞及同路段由仁武村往仁福村方向（對向）行駛
    ，由告訴人丙○○所騎乘車牌號碼ＯＺＲ─０七０號重型機車，丙○○人車倒地
    後，因此受有左手前臂、左腿等挫創傷等傷害，因認被告乙○○涉有刑法第二百
    八十四條第一項前段之過失傷害罪嫌。
二、按犯罪事實應依證據認定之，無證據不得推定其犯罪事實；又不能證明被告犯罪
    者，應諭知無罪之判決，刑事訴訟法第一百五十四條、第三百零一條第一項分別
    定有明文。次按認定不利於被告之事實，須依積極證據，苟積極證據不足為不利
    於被告事實之認定，即應為有利於被告之認定，更不必有何有利之證據；又告訴
    人之指訴，係以使被告受刑事訴追為目的，是其陳述是否與事實相符，仍應調查
    其他證據以資審認，最高法院分別著有三十年上字第八一六號、五十二年臺上字
    第一三ＯＯ號判例可資參照。
三、本件甲訴人認被告乙○○涉有右揭過失傷害罪嫌，係以右揭犯罪事實業據告訴人
    指訴甚詳，並有道路交通事故調查報告表、私立聖方診所診斷證明書一紙及現場
    照片四張附卷可稽，且衡情就撞擊左前車門而言，該撞擊點尚在駕駛者之視力可
    及之範圍，尚難謂被告乙○○有無法注意之情事。被告乙○○駕車應注意道路交
    通安全規定，且依當時路況，又無不能注意之情形，竟疏不注意為之，以致肇事
    致人受傷，被告應有過失，且被告過失駕駛行為，與告訴人受傷間，具有相當因
    果關係，為所憑之主要論據。
四、訊據被告乙○○直承有於右揭時地駕駛前開自用小客車與告訴人丙○○所騎乘車
    之重型機車碰撞肇事，告訴人丙○○因而受傷之事實，惟堅決否認涉有過失傷害
    犯行，辯稱：當天伊係上坡，車身並未靠近路中間，告訴人丙○○騎機車下坡很
    快開來，伊即打方向盤右偏，係告訴人來撞伊車左前車門，撞到時候伊車已停下
    ，否則告訴人將不止僅有擦傷而已，本件車禍伊並無過失等語。
五、經查：
（一）、本件告訴人丙○○於檢察官偵查中及原審審理時固一再指稱因被告乙○○駕
        車侵入其車道致肇本件事故，惟本件車禍現場因車輛均已移動，並無肇事現
        場跡證留存，前開道路交通事故現調查報告表並未標明被告乙○○與告訴人
        丙○○之車輛實際撞擊地點，且卷附現場相片為事後所拍攝，亦未能顯示撞
        擊時之現況，則本件事故撞擊地點，究在上開路段何處，自難依前開道路交
        通事故調查報告表、現場照片認定之；而告訴人丙○○所指稱被告乙○○駕
        車侵入其車道，並未提出其他事證以實其說，復為被告乙○○所否認，已難
        憑信，況細繹告訴人丙○○於偵查中係稱：「是他（指被告）上坡時『占據
        』我的車道」（見偵查卷第三九頁），於原審審理時則改稱：「被告開車『
        較靠近』我的車道」（見原審卷第五六頁），其前後所指，互核不符，尚有
        瑕疵可指，亦難資為被告乙○○不利之論據。
（二）、證人即本件事故發生時搭乘被告小客車之黃智真於原審審理時到庭證稱：當
        時伊坐在被告車右前座，被告乙○○之車子開得很靠近路邊，不是靠近路中
        間，伊看到被告乙○○有將方向盤轉到右邊，車子停下來後，對方機車就衝
        過來撞到小客車左側車門；車禍後，伊沒有下車，是因為小客車右側車車門
        靠近山壁，沒有辦法開啟車門，但伊有看到告訴人在打手機等語在卷（見原
        審九十一年七月十九日審判筆錄，原審卷第六一頁至六二頁），顯見本件肇
        事當時，被告所駕之車確有靠右行駛，並未駛過道路中線。徵諸本件肇事路
        段，為有坡度之轉彎路段，當時被告乙○○為上坡、告訴人丙○○為下坡，
        依告訴人丙○○行進方向為彎道右偏，且依告訴人於九十年十一月六日偵訊
        所供：因伊是下坡，所以車速比較快，約四、五十甲里等語、被告於九十年
        十月五日警訊供稱：伊當時車速約三十甲里等語，則以離心力、重力加速度
        之物理現象，告訴人丙○○與被告乙○○行經本件肇事路段，告訴人之機車
        以偏向左側（即路中間）、被告之小客車以偏向右側（即水泥擋土牆）較符
        物體行進之慣性，又以告訴人行車較快之速度，此種離心力造成告訴人丙○
        ○機車左偏之影響，更為明顯，益足認證人黃智真於原審所為之前開證詞為
        可信。
（三）、再參以本件告訴人丙○○與被告乙○○之車損情形，告訴人丙○○之機車受
        損部位為「前燈、前輪圈、碼錶」等車頭位置，被告之小客車車損部位則為
        「左側前、後車門」等左側車身位置，此分別有其二人所提車損估價單在卷
        可憑（見偵查卷第三十頁、原審卷第六七頁），顯見本件事故係告訴人丙○
        ○之機車車頭與被告乙○○之小客車左側車身發生擦撞。依此亦足認被告所
        駕之車確未駛過道路中線「占據」告訴人車道。
（四）、本件車禍現場既係在轉彎路段，依證人黃智真前開所證：被告乙○○肇事前
        有將方向盤轉到右邊，車子停下來後，告訴人丙○○之機車即衝過來撞到小
        客車左側車門，車禍後小客車右側車車門靠近山壁，沒有辦法開啟車門等語
        ，顯見被告乙○○肇事前已有注意車前狀況，採取必要之安全措施，雖仍未
        能免於車禍之發生，惟尚難苛責被告乙○○有何未注意車前狀況之疏失。又
        告訴人丙○○固因本件車禍受有左手前臂、左腿等挫創傷等創傷，惟此結果
        事實，尚難即認被告乙○○就本件事故之發生有過失責任，併予敘明。
六、綜上所述，本件除告訴人丙○○之指述外，尚乏跡證足認被告乙○○所駕駛之上
    開自用小客車有駛過道路中線未靠右行駛或未注意車前狀況之疏失，而告訴人丙
    ○○前後所指，互核不符，尚有瑕疵可指，亦難遽令被告乙○○應就告訴人受傷
    之結果負過失傷害之罪責。此外，復無其他積極證據足資認定被告乙○○涉有過
    失傷害之犯行，不能證明其犯罪，自應為被告無罪之諭知。
七、原審經詳查後，認不能證明被告乙○○犯罪，依刑事訴訟法第三百零一條第一項
    之規定，諭知被告乙○○無罪之判決，經核並無違誤。檢察官上訴意旨仍以被告
    乙○○駕駛小客車在未劃標線之道路，若遵守規定靠右行駛及注意車前狀況，豈
    會撞及對向之由告訴人丙○○所騎乘機車之理，證人黃智真之證詞，有偏袒被告
    之嫌等語，指摘原判決不當，為無理由，應予駁回。
據上論結，應依刑事訴訟法第三百六十八條，判決如主文。
本案經檢察官彭南雄到庭執行職務。
中      華      民國    九十一    年      十      月     十五     日
                              臺灣高等法院高雄分院刑事第三庭
                                  審判長法官  謝宏宗
                                        法官  莊崑山
                                        法官  陳中和
右正本證明與原本無異。
不得上訴。
                                  法院書記官  梁美姿
中      華      民      國    九十一    年      十      月     十六     日
